【裁判字號】    97,易,36
【裁判日期】    970619
【裁判案由】    竊盜
【裁判全文】
臺灣雲林地方法院刑事判決                97年度易字第36號
公  訴  人  臺灣雲林地方法院檢察署檢察官
被      告  乙○○
                    居所（
上列被告因竊盜案件，經檢察官提起公訴（96年度偵緝字第267號）
，本院判決如下：
    主  文
乙○○竊盜，處有期徒刑壹年肆月，減為有期徒刑捌月。
    事實及理由
一、犯罪事實：
    乙○○於民國96年01月30日上午11時許，駕駛車號8021-NW
    號紅色自小客車，至雲林縣四湖鄉廣溝村廣溝109 號丁○○
    住處內，為丁○○裝設瓦斯防爆器，於裝設完畢後，丁○○
    進入臥室內衣櫥拿取現金新臺幣（下同）4,000 元，所餘現
    金50,000元順手置於床上，並將現金4,000 元拿到廚房交乙○○，支付瓦斯防爆器價金3,900 元，乙○○尚未找錢，即
    要丁○○至浴室放水測試瓦斯防爆器是否安裝妥當，乙○○
    並要丁○○放水半分鐘。於此空檔，乙○○意圖為自己不法
    知所有，趁丁○○在浴室內放水之際，進入該臥室內，見丁○○持有之現金50,000元在床上，即徒手竊取之，得手後據
    為己有，並趕緊離開丁○○住處，駕駛上開車輛離去，連應
    找給丁○○的100 元也未給（瓦斯防爆器價金部分），徒留
    行動不便的丁○○在屋內望著乙○○突然離去，一陣錯愕，
    隔會兒才確定床上50,000元已遭乙○○竊取。嗣於96年03月
    12日上午11時10分許，乙○○駕駛上開自小客車至丁○○上
    址三合院內，恰遇丁○○之子丙○○在該處，乙○○假意裝
    修水龍頭，為丁○○認出面貌及所駕駛之紅色車輛，當場指
    認其為竊賊，報警而查獲。
二、認定犯罪事實所憑之證據及理由：
(一)、本案屬於刑事訴訟法第376 條第2 款所列之案件，依同法第
    284 條之1 規定，得由法官一人獨任審判。又檢察官、被告
    對彼此所提出之書面供述證據，於審判程序中表示同意作為
    證據，本院審酌該等書面作成時之情況，認為適當，依刑事
    訴訟法第159 條之5 第1 項之規定，認均有證據能力。合先
    敘明。
(二)、上述犯罪事實及查獲經過，業據證人（即告訴人）丁○○於
    審判中證述翔實，其並當庭指認被告無誤，核與其於警詢、
    檢察官面前之陳述筆錄相符。另關於被告駕駛同一紅色車輛
    返回丁○○上址住處遭丁○○識出人與車，而當場為丁○○
    之子丙○○及丁○○之女婿攔下，丁○○之女婿報警前來處
    理等情，亦為證人丙○○、林上雲（到場處理警員）於審判
    中證述明確，互核一致。至於被告當場要求辨識其車內瓦斯
    防爆器與丁○○家中裝設之瓦斯防爆器是否相符一事，證人
    甲○○（到場處理警員）於審判中證實經當場比較兩者在外
    觀、大小、顏色、形狀均屬一致，僅被告當場有提醒兩者在
    旁邊的紋路上有點差異而已。被告對證人甲○○的證述，亦
    表示「正確」。而丁○○年歲雖高達77歲，行動有點不便，
    但證人林上雲於審判中證述其於審判期日（97年06月05日）
    一早至丁○○家中欲載丁○○到院（因丁○○行動不便），
    丁○○還認得其乃到其住處查獲被告之員警。證人丙○○於
    審判中亦證述其母親丁○○可以辨識外人，看過的人都還記
    得，在家裡一切也正常，其並證稱案發當日其母親即向其告
    知竊賊「戴眼鏡」、「矮矮的」、「開紅色車輛」等特徵。
    參諸丁○○於審判中對被告竊盜之細節描述歷歷，對被告之
    模樣與車輛堅指不移，相信丁○○不因年高致記憶、陳述有
    所不明，或怒急攻心，而設詞誤指被告。此外，並有現場照
    片、車輛照片、瓦斯防爆器照片在卷可參。被告雖於審判程
    序中一度否認犯行，惟經相關證據調查完畢，於檢察官論告
    完畢後，被告已坦承上開竊盜犯行，供稱其竊盜之動機乃見
    錢眼開，起了貪念，順手牽羊，竊得錢財已花用於生活開銷
    。另參酌上開證據資料，已可明被告先前所辯瓦斯防爆器規
    格不合云云，顯係片面之詞，無可相信。其先前又提出統一
    發票4 紙欲證明案發當時其不在丁○○住處，係在臺中縣沙
    鹿鎮等處，然觀諸上開統一發票開立之時間均在96年01月30
    日下午01時至03時之間，與本案發生時間為同日上午11時許
    並不相合，當無從為有利被告之認定，更見被告虛捏證據，
    企圖卸責。綜上，被告自白竊盜之基本事實應屬可信。
(四)、被告雖於辯論時坦承竊盜犯行，卻另又辯稱其所竊得之金額
    僅有一萬多元，竊得之地點不是在丁○○之臥室床上，而是
    丁○○拿錢走出臥室，交付價金後，順手將剩餘的錢放在旁
    邊桌上，再進去浴室放水，其才自桌上竊取現金云云。然丁○○於警詢、檢察官訊問及本院審判中，對其失竊現金50,0
    00元之事均陳述一致，並無模糊，證人丙○○亦證述案發當
    日其母親即告知失竊50,000元，由此均可明丁○○對其自有
    現金多寡相當清楚，苟真係失竊一萬多元，丁○○沒有必要
    加油添醋至50,000元，其無不誠實或算錯錢的理由。反觀被
    告於被查獲之始，即一概否認案發當日曾至該處，絲毫未對
    失竊金額之多寡提出質疑，直至坦承竊盜行為後，才又辯解
    只有竊得一萬多元，被告極可能係見竊盜之事證明確後，另
    企圖對竊得金額之多寡另為有利於己的辯解，心態上相當不
    誠實，其所辯僅竊得一萬多元云云，自無可採。另丁○○年
    紀雖大，但對人情事理相當清楚，已如前述，衡諸鄉下老人
    家生性多質樸節儉，惜財如命，丁○○怎會例外，其怎可能
    在數錢支付被告後，草率地將剩下的多數現金順手置放初次
    至其家中之被告身旁的桌上，即逕自離開去浴室放水？被告
    上開辯解顯不合情理。反觀丁○○於偵查中及審判中之證述
    ，均一再說明被告刻意要其去浴室放水，且放水時間要有半
    分鐘之久，等其放水出來時，才發現被告自其臥室出來，頭
    也不回直奔屋外車上，駕車離去等情，正可說明被告是刻意
    利用放水之機會支開丁○○，再進入丁○○取出現金的房間
    內搜尋並竊取現金無誤。丁○○之說詞，不僅與事理相合，
    亦無編造誣指被告竊盜情節之動機。被告之上開辯解，僅於
    認罪後，欲減輕其竊盜所生實害及竊盜情節，達到輕判之目
    的而已，均不足信。綜上，本案事證明確，被告犯行堪已認
    定，自應依法論科。
三、論罪科刑之理由：
(一)、被告所為，係犯刑法第320條第1項之竊盜罪。
(二)、本院審酌：被告前曾犯妨害風化、竊盜、賭博、公共危險等
    案件，均經法院判處刑責在案，其於公共危險案件執行時及
    本案偵查中，均因逃匿而經發布通緝，此有臺灣高等法院被
    告前案紀錄表在卷可參，足見被告素行不佳。其於本案經緝
    獲後，檢察官對之限制住居，其又不在限制住居處所，致本
    案審理時，傳票均寄存送達，其未到庭，不數日，被告又突
    然至法院表示變更居所，開庭時，被告對其現住地何在，又
    表不知，且其平日均未居住在戶籍地、限制住居地、或其陳
    報之居所，可認被告平日遊蕩四方，非常容易逸脫案件之審
    理，對偵查、審判程序相當不尊重，有玩弄之傾向。被告於
    犯後一度否認犯行，經傳喚4 位證人到庭交互詰問，於對質
    詰問程序完畢，猶不認罪，於檢察官論告後，才自白竊盜之
    犯行，卻另對犯罪情節及竊盜所得為不實之辯解，生性相當
    不誠實，難認其犯後具有悔意。又其竊盜之情節又係利用裝
    設瓦斯防爆器及丁○○放水之時機，搜尋錢財，竊盜之對象
    又係獨居之老婦人，事後又再度回到丁○○上址，應係意圖
    不軌，未見其對獨居老婦人有何同情或敬老之意，反而欺壓
    ，本無輕判之理。惟念及被告當時因見錢眼開，順手牽羊，
    竊盜之情節尚非嚴重，告訴人丁○○於審判中亦表示願意原
    諒被告，及其他一切情狀，量處如主文所示之刑。另被告竊
    盜時間，係在96年04月24日以前，合於中華民國九十六年罪
    犯減刑條例之規定，爰依法減其刑期二分之一。被告雖於偵
    查中經通緝，但乃於本條例施行後之事，自無上開減刑條例
    第5 條不得減刑規定之適用（最高法院96年度臺非字第332
    號判決要旨參照）。併此敘明。
四、應適用之法律：
(一)、刑事訴訟法第299條第1項前段。
(二)、刑法第320條第1項。
(三)、刑法施行法第1條之1第1項、第2項前段。
(四)、中華民國九十六年罪犯減刑條例第2條第1項第3款、第7條。
中    華    民    國    97    年    6     月    19    日
                  刑事第五庭    法  官  侯廷昌
以上正本證明與原本無異。
如不服本判決，應於判決送達後10日內，請載明具體理由向本院
提出上訴狀（須附繕本）。
                                書記官  馮善詮
中    華    民    國    97    年    6     月    19    日
附錄法條：
中華民國刑法第320條
（普通竊盜罪、竊佔罪）
意圖為自己或第三人不法之所有，而竊取他人之動產者，為竊盜
罪，處 5 年以下有期徒刑、拘役或 5 百元以下罰金。
意圖為自己或第三人不法之利益，而竊佔他人之不動產者，依前
項之規定處斷。
前二項之未遂犯罰之。


司法院資訊處製作；財團法人民間司法改革基金會備份。
